【裁判字號】    90,訴,1631
【裁判日期】    900910
【裁判案由】    懲治走私條例
【裁判全文】
臺灣臺中地方法院刑事判決                          九十年度訴字第一六三一號
    公  訴  人  台灣台中地方法院檢察署檢察官
    被      告  甲○○
右列被告因懲治走私條例案件，經檢察官提起公訴（九十年度偵字第一０八０、七二
九三號），本院判決如左：
    主  文
甲○○連續販賣未貼專賣憑證之菸類，處有期徒刑陸月，如易科罰金，以新臺幣玖佰
元即銀元參佰元折算壹日。如附表一編號一至十三號、附表二編號一至十二號所示未
貼專賣憑證之菸類，均沒收。
    事  實
一、甲○○係台中市○○路○段一三四號馬上發檳榔攤負責人，其明知姓名年籍不詳
    之數人所兜售、持有之菸類係未貼專賣憑證之菸類，仍基於意圖營利之概括犯意
    ，自民國八十九年十月間起，連續在前開檳榔攤內，自不詳姓名年籍人處販入未
    貼專賣憑證之菸類，再以每包新台幣（下同）五十元或四十元不等之價格，連續
    在前述檳榔攤內售與不特定人，已售出五、六十包。嗣於八十九年十二月廿八日
    十六時二十分許，為警在上址一、三樓查獲（以下稱第一次查獲），並扣得如附
    表一所示之物，並於九十年四月十八日十八時許，再為警於上址地下室查獲（以
    下稱第二次查獲），並扣得如附表二所示之物。
二、案經內政部警政署台中港務警察所移送臺灣臺中地方法院檢察署檢察官偵查起訴
    。
    理  由
一、訊據被告甲○○對於右揭時地曾販入及售出未貼專賣憑證之洋菸等事實坦承不諱
    ，惟否認附表一、二所示之菸類均是其販入準備用以售出云云，辯稱：在我住處
    三樓查獲之菸類是自稱為陳獄堅、蘇春賢、陳義中等人向我租房子寄放在該處，
    不是我的，我沒有賣，至於地下室查獲之菸類我也沒有賣云云。經查被告於偵訊
    時坦承第二次查獲之物是其自不詳姓名人處購得，準備售出，且已售出五、六條
    ，其中地下室查獲之菸類按品牌排列整齊是因為方便拿，但因品質不好故沒有賣
    等語，復有照片附卷可稽，可見附表二所示之菸類是販入並準備用以售出，且已
    有售出行為。再被告於第一次查獲時之警、偵訊均稱：前開住處三樓查獲之菸類
    係自稱「陳嶽堅、蘇春賢、陳義中」向其租用所寄放的，是自八十九年十月起陸
    續載來寄放的，應該是做為販賣之用，因租賃契約未完成，所以伊尚未將鑰匙交
    付其等三人，只有口頭承租給他們，惟未有租賃契約云云，並提出載有該三人名
    字之紙片，於九十年二月九日偵訊時其夫陳信華證稱：是伊租給一叫「吳崇榮」
    之人，至於菸則是陳嶽堅、蘇春賢、陳義中三人拿來的云云，同年月二十七日偵
    訊時被告更提出其夫陳信華與「吳崇榮」之房屋租賃契約書，另被告於第二次查
    獲時之警訊稱：陳嶽堅、蘇春賢、陳義中原本要與其交易未稅洋菸，並透過一不
    知名男子向其夫陳信華租屋存放該批未稅洋菸，該三人不是警方調出口卡之三人
    等語。查被告於第一次查獲時之警、偵訊時明確指出陳嶽堅、蘇春賢及陳義中三
    人向其租用，租約尚未完成，更提出載有其三人姓名之紙片供警方追查，惟被告
    經交保後，警方調出該三人口卡，確有此三人，請被告指認，然被告改口承租之
    人非陳嶽堅、蘇春賢及陳義中三人，且提出租約已填載清楚，「吳崇榮」為出租
    人之租約一份，顯見被告供詞有迴護他人之可疑，無法置信。再查獲時三樓大門
    上鎖，係被告持鑰匙方得以進入，經證人即查獲員警乙○○結證屬實，又被告亦
    自承其未將鑰匙交付陳嶽堅等三人等語，查陳嶽堅等三人既將數量龐大的菸類陸
    續搬至被告前開三樓住處，卻未取得鑰匙，陳嶽堅等三人僅係租用之人，與被告
    不相識，焉會信賴被告而將價值不貲之菸類置於被告處所﹖參以第二次查獲時於
    前開住處地下室亦查獲數量不少的菸類，第一、二次查獲之菸類大部分均是未貼
    專賣憑證之菸類，且種類相近，更證二次查獲之菸類均係被告所有，此外復有搜
    索扣押筆錄附卷可稽。縱上所陳，被告前開所辯，係卸責之詞，其犯行堪以認定
    。
二、按臺灣省內菸酒專賣暫行條例第三十七條第五款之販賣未貼專賣憑證菸類罪，並
    不以販入之後，復行賣出為構成要件，祇須以營利為目的，將未貼專賣憑證之菸
    類購入或賣出，有一於此，其犯罪即屬完成（參閱最高法院八十二年度台非字第
    一二四號著有判決）。又未貼專賣憑證之菸類及酒類，不得販賣、持有或轉讓，
    臺灣省內菸酒專賣暫行條例第三十條第一項定有明文，故核被告所為，係犯該條
    例第三十七條第五款之販賣未貼專賣憑證之菸類罪。其先後多次販賣行為，時間
    緊接，犯罪構成要件相同，顯係基於概括犯意為之，應依連續犯之規定論以一罪
    ，並加重其刑。爰審酌被告素行良好，有臺灣台中地方法院檢察署刑案資料查註
    記錄表及臺灣高等法院被告全國前案紀錄表附卷可稽，惟其販入之菸類數量甚鉅
    ，犯後否認犯行不知悔悟，對於數量甚多之菸類來源無法清楚交待之犯後態度，
    為圖利益之犯罪動機，然手段尚稱和平等一切情狀，量處如主文所示之刑，並諭
    知易科罰金之折算標準，以示懲儆。如附表一編號一至十三號、附表二編號一至
    十二號所示之物，應依臺灣省內菸酒專賣暫行條例第四十條第一款之規定宣告沒
    收。至附表一編號第十四號及附表二編號十三至十五號之菸類，非被告本件犯罪
    之物（詳如後述），爰不另為沒收之宣告，併此敘明。
三、公訴意旨另以：被告自八十九年十月間起，明知自稱陳獄堅、蘇春賢、陳義中（
    年籍不詳）所寄放在其前開檳榔攤一、三樓之如附表一所示之物，係完稅價格超
    過十萬元之管制進口物品，仍提供上址供其藏放，復於八十九年十二月廿八日被
    查獲後，明知如附表二所示之物係完稅價格超過十萬元之管制進口物品，且係未
    貼專賣憑證之菸類，或貼有專賣憑證之假菸，仍以二十一萬元之價格，自不詳姓
    名年籍之男子處販入，因認被告涉犯懲治走私條例第三條第一項之銷售、藏匿走
    私物品罪嫌云云。公訴人認被告涉犯上開罪行，是以臺灣省菸酒公賣局台中分局
    就查獲日計算之完稅價格為其依據。然訊據被告否認有何上開犯行，辯稱：我不
    知道查獲之菸類是走私進口的，也不知道是假菸等語。經查第一次查獲及第二次
    查獲均是居住於被告附近之檢舉人檢舉始查獲，至於東西來源查獲人員並不清楚
    等情，經證人即查獲員警乙○○結證明確，是附表一、二所示之物是否係走私物
    品，不無疑問。又遍觀全卷，被告從未提及查獲之物品是走私物品，亦無證據證
    明該菸類是走私物品，因此無法僅憑查獲物品之價格，遽論被告上開罪責，是此
    部分起訴事實不能證明，惟因公訴人認此部分與前開有罪部分有牽連犯裁判上一
    罪之關係，爰不另為無罪之諭知，併此敘明。
四、至於附表二編號十三至十五號之菸類，既有貼有專賣憑證，即與臺灣省內菸酒專
    賣暫行條例第三十七條第五款之販賣未貼專賣憑證菸類罪之構成要件不合；另附
    表一編號十四號之菸類，經拆包鑑定結果，該香菸非臺灣省菸酒公賣局產製品，
    有該局台北菸廠九十年一月十日台菸試字第０一二六號函附卷可按；附表二編號
    十三至十五號之菸類，其中Miild Seven洋菸，菸包上英文字母ZFAC和鋼模數字
    0000000，與進口公司之字碼不符，為仿冒品。D avidoff C lassic洋菸中：（
    一）專賣憑證上之「臺灣省菸酒公賣局」、「進口菸類」、「專賣憑證」字體，
    因印刷方式不同，偽品字體較細、呆板，與真品菸盒上之特殊豐厚字體不同。（
    二）菸盒上之中英文銀色燙印字體與字型，偽品印刷技術低劣、字體較模糊不清
    及脫落之現，與真品清晰整之字體與字型不同。例如側面（有條碼一面）中文之
    「裝」字及英文之「i」等字，英文第三行最後一個字，偽品甚至誤印為「G
    eneca」，與真品「G eneva」不同；側面（有中文標示的一面）之「製」「造」
    「股」「有」「漢」「真」「建」及「國」等字；底部之「製」及「毫」等字。
    （三）偽品之菸絲品質低劣，與真品之高質菸絲之特有風味與口感全然不同。（
    四）菸盒內部錫箔紙之「D avidoff」銀色印字體及紙質，偽品之字體較模糊不
    清、紙質及光澤較差，與真品清晰整潔之字體與優質光亮之紙質全然不同，有臺
    灣菸酒公賣局台中分局九十年五月十五日九十中局查字第二二０四號函附之傑太
    日煙國際股份有限公司函、商真股份有限公司函附卷可稽，可見該菸類確係假菸
    ，惟依前開臺灣省菸酒公賣局台北菸廠函可知，其係將香菸拆包鑑定後，查知非
    其產製之菸類，可見欲辨試該菸類是否真偽，非肉眼即可確。又依前開洋菸進口
    商之鑑定結果可知欲辨試菸類之真偽，須持真貨與假貨一一比對，且須將洋菸包
    裝各面逐點比對才得以知悉是否為假菸，亦非一般人一眼即可認知。參以被告販
    入之菸類數額甚鉅，且依查獲時之照片顯示，大多數是以大紙箱包裝，非散裝，
    要查知該菸類是否假菸，確屬不易，因此既無證據證明被告知悉前述之菸類是假
    菸，復有合理可疑被告不知該菸是假菸，自無法論以被告此部分之罪責。公訴人
    於論罪欄雖未述及被告此部分之罪責，惟其起訴之犯罪事實既有提及，本院自得
    併予審究。惟此部分與前開有罪之菸類既係同時販入，有裁判上一罪之關係，故
    不另為無罪之諭知。
據上論斷，應依刑事訴訟法第二百九十九條第一項前段，臺灣省內菸酒專賣暫行條例
第三十七條第五款、第四十條第一款，刑法第十一前段、第五十六條、第四十一條第
一項前段，罰金罰鍰提高標準條例第一條前段、第二條，判決如主文。
中      華      民      國      九十      年      九      月      十    日
                                        法  官  林郁婷
右正本證明與原本無異。
如不服本判決，應於送達後十日內向本院提出上訴狀 （須附繕本） ，上訴於台灣高
等法院台中分院。
                                        書記官
中      華      民      國      九十      年      九      月      十    日
附錄論罪科刑法條
臺灣省內菸酒專賣暫行條例第三十七條第五款：
有左列各款行為之一者，處一年以下有期徒刑、拘役或科或併科五千元以下罰金：
五  違反第三十條之規定，販賣或轉讓未貼專賣憑證之菸類或酒類者。
附表一
編號          種類              數量（包）  完稅價格（元）  備註
一  大衛杜夫                  ５５５０      ２４‧３    未貼專賣憑證洋菸
二  大衛杜夫（白）              ４４０      ２４‧３        同上
三  七星                      ４９７０      １４‧２        同上
四  SILVER STARLET            １１７０      １６            同上
五  SEVEN STARS(box)          １７２０      １２‧３６      同上
六  SEVEN STARS LIGHT        １５００       １６‧６        同上
七  七星（白)                １８５０       １４‧２        同上
八  PALIAMENT                １５０         １５‧９        同上
九  CARTIER（短支）          １３１０       ２６‧８        同上
十  CARTIER（長支）          ４６０       ２６‧８        同上
十一 CARTIER  LIGHT            １４０       ２６‧８        同上
十二  峰                     １３５９       ２８‧５        同上
十三  大衛杜夫（MAGNUM）       １６０       ５６‧１        同上
十四  偽長壽白軟包淡菸         ４２０         ７            假菸
      合計                   ２１１９９
附表二
編號          種類              數量（包）  完稅價格（元／包）
一  大衛杜夫（白）              ２４６９      ２２‧９  未貼專賣憑證洋菸
二  大衛杜夫（黑）              ２２０７      ２２‧９        同上
三  峰                          １６８５      ２８‧５        同上
四  SILVER STARLET              １９５７      １４            同上
五  MIILD SEVEN SUPER LIGHTS        １５      １４‧２        同上
六  MIILD SEVEN EXTRA LIGHTS      ７５５      １４‧２        同上
七  MIILD SEVEN CHARCOAL FILTER   １０４      １４‧２        同上
八  SEVEN STERS CHARCOAL FILTER   ５２１      １４‧２        同上
九  SEVEN STERS CUSTUM LIGHTS     ４５７      １４‧２        同上
十  PALIAMENT                     ４４０      １５‧９        同上
十一  CARTIER                       ８７      ２６‧６        同上
十二  DAVIDOFF（小）                  ５      ２１‧９        同上
十三  DAVIDOFF  CLASSIC（黑）     ２００      １９      貼有專賣憑證假菸
十四  DAVIDOFF  LIGHT（白）         ９０      １９      貼有專賣憑證假菸
十五  MIILD SEVEN                 ２２０      １１      貼有專賣憑證假菸
    合計                    １１２１２


司法院資訊處製作；財團法人民間司法改革基金會備份。
